臺灣臺南地方法院交通事件裁定　　　　　　　　　　九十三年度交聲字第五二八號
　　移 送機 關　交通部公路總局嘉義區監理所臺南監理站
　　受 處分 人
　　即 異議 人　甲○○
右列受處分人因違反道路交通管理處罰條例案件，對於交通部公路總局嘉義區監理所
臺南監理站民國九十三年九月十三日所為之裁決處分（處分案號：嘉監南字第裁七四
—Ｓ00000000號）聲明異議，本院裁定如左：
    主  文
異議駁回。
    理  由
一、聲明異議意旨略以：受處分人即異議人甲○○固不否認有於民國九十三年六月二
    十三日八時四十五分許，駕駛車牌號碼七四一二—ＧＡ自小客車，途經臺南市○
    ○街與健康路二段二五二巷交岔路口時，不慎與被害人薛惠明所騎乘之車牌號碼
    ＬＢＹ—七五六號重型機車發生擦撞之事實，然當時兩車僅是輕微擦撞，且時值
    交通流量甚鉅，為免妨害交通，見被害人立刻起身並無受傷，乃駛離事故現場，
    況異議人肇事後業與被害人和解，其應係涉犯道路交通管理處罰條例第六十二條
    第一項前段之規定，至多僅應裁罰吊扣駕駛執照三個月至六個月，原處分機關不
    查，竟裁處吊銷駕駛執照，且終生不得考照，故異議人不服原處分，乃提起本件
    異議等語。
二、按汽車駕駛人，駕駛汽車肇事致人受傷或死亡，應即採取救護或其他必要措施，
    並向警察機關報告，不得駛離；違者吊扣其駕照三個月至六個月；逃逸者吊銷駕
    駛執照。次按汽車駕駛人，曾依第六十二條第一項之規定吊銷駕駛執照者，終身
    不得考領駕駛執照，道路交通管理處罰條例第六十二條第一項、第六十七條第一
    項分別定有明文。又按道路交通事故發生後，有受傷或死亡之情形者，之所以應
    即時救護或採取必要之措施，其目的在防止損害範圍之擴大。如駕駛人於肇事後
    ，隨即駕車逃離現場，不僅使肇事責任認定困難，更可能使受傷之人喪失生命，
    自有從嚴處理之必要。故前開道路交通管理處罰條例第六十二條第一項之規定，
    其旨在增進行車安全，保護他人權益，以維持社會秩序（大法官會議解釋釋字第
    二百八十四號參照）。是以駕駛人於肇事後，如已採取救護或其他必要之措施防
    止損害範圍之擴大，或已向警察機關報告後即行離去，應認為係違反道路交通管
    理處罰條例第六十二條第一項前段之規定，即不得逕以道路交通管理處罰條例第
    六十二條第一項後段之規定予以裁罰。至駕駛人是否逃逸，應依個案認定之，尚
    不得以「消極之離去」遽認為有逃逸之行為，仍應以故意為必要。
三、經查：
（一）受處分人即異議人甲○○於九十三年六月二十三日八時四十五分許，駕駛車牌
      號碼七四一二—ＧＡ自小客車，途經臺南市○○街與健康路二段二五二巷交岔
      路口時，不慎與被害人薛惠明所騎乘之車牌號碼ＬＢＹ—七五六號重型機車發
      生擦撞，並造成左肩、左上、下肢多處挫傷等事實，業據異議人於臺南市警察
      局第六分局（南市警六刑偵字第八００號刑案偵查卷宗）、台灣臺南地方法院
      檢察署檢察官偵辦上開車禍肇事逃逸公共危險案件（九十三年度偵字第九九一
      九號）時供明在卷可按，核與被害人薛惠明於上開卷附之警詢中指述之情節相
      符。此外，復有道路交通事故現場蒐證照片十九幀、道路交通事故現場圖暨道
      路交通事故調查報告表共三紙存於上開卷內可佐，並經本院調取前開卷宗核閱
      無訛。而被害人薛惠明係因本件車禍致受有前開傷害乙節，亦有郭綜合醫院九
      十三年六月二十三日診斷證明書一紙存卷足憑。
（二）其次，受處分人即異議人甲○○雖以前詞置辯，然異議人甲○○於上開肇事逃
      逸公共危險案件之警詢中即已供承：「肇事後因第一次遇到這種事，太緊張又
      趕去上課，所以未下車處理駛離現場」、「我車肇事後將車輛開到永康市○○
      ○街路邊停放。我不知道對方有無受傷。肇事後我未停車處理，我車輛開到永
      康市○○○街路邊停放，就去上課。我沒有留下資料給對方」等語（詳上開警
      詢筆錄），復於上開肇事逃逸案件檢察官偵訊時陳稱：「我承認肇事逃逸」等
      語（詳九十三年度偵字第九九一九號案件第六頁），又參以被害人薛惠明於上
      開案件警詢時指稱：「肇事後對方汽車未停車處理逃逸現場」、「肇事後對方
      車輛逃逸，我在現場等警方來處理」、「對方沒有留下任何聯絡資料給我，沒
      有叫救護車」等語（詳前開警詢筆錄），則由異議人於本件肇事後，既未下車
      查看，亦未將被害人送醫，且未報警處理，即立刻駕車離開現場等情觀之，異
      議人主觀上顯有肇事逃逸之故意甚明。從而，異議人辯稱：伊係違反道路交通
      管理處罰條例第六十二條第一項前段之規定，顯對該法條之構成要件有所誤解
      。基此，異議人於前述時、地，駕車肇事逃逸之違規事實，至堪認定。
（三）再者，道路交通管理處罰條例第六十二條第一項條文中所稱之「致人受傷或死
      亡」，係屬「客觀處罰條件」，亦即車禍發生之結果，有人因此而受傷或死亡
      ，而駕駛人亦已知悉發生車禍一事，然該駕駛人竟未下車留在現場並救護被害
      人，隨即駕車離開現場，則該逃離現場之肇事者，便已違犯本條項之規定而必
      須接受處罰，至於有人受傷或死亡之結果，該駕駛人於肇事當時則並無明確知
      悉之必要。此外，肇事駕駛人駕車肇事致人受傷而逃逸後，是否與被害人達成
      和解，以及是否付清賠償費用，則係其肇事後對於民事損害賠償及所涉刑事告
      訴乃論之過失傷害罪等相關事宜之處置問題，此結果與其業已違反之肇事致人
      受傷而逃逸之交通違規行為，尚無任何關連，且亦不能因此而解免該駕駛人所
      犯交通違規之行政秩序罰責。從而，受處分人即異議人甲○○所辯：本件車禍
      發生時，並不知道薛惠明受有傷害，且車禍發生後，異議人業已與薛惠明達成
      和解云云，顯係對該法條之誤解，上開辯解均不得採為免罰之事由。
（四）末查，受處分人即異議人甲○○於前開駕車肇事致人受傷而逃逸所涉之公共危
      險刑事案件，經台灣臺南地方法院檢察署檢察官以異議人坦承於前揭時、地駕
      車與被害人薛惠明發生車禍及肇事逃逸等情不諱，核與被害人薛惠明指訴情節
      相符，其肇事逃逸公共危險犯行堪以認定，另以異議人業與被害人達成和解，
      ，認以緩起訴為適當，且經異議人同意，向公益團體即財團法人臺南市家庭扶
      助中心支付新台幣十萬元，而予以緩起訴二年確定等情，亦有該署檢察官前揭
      卷附九十三年度偵字第九九一九號緩起訴處分書一份足資左憑。從而，異議人
      於上開時、地，有駕駛汽車肇事致人受傷而逃逸之事實，益堪認定。
四、綜上所述，本件受處分人即異議人甲○○有於右述時、地，駕駛自小客車與被害
    人薛惠明所騎乘之重型機車發生擦撞，並致被害人受傷後而逕行駕車逃逸之違規
    事實既可認定，則原處分機關即交通部公路總局嘉義區監理所臺南監理站據此並
    引用上開道路交通管理處罰條例第六十二條第一項後段及第六十七條第一項等規
    定，裁處異議人吊銷駕駛執照，並終身不得考領駕駛執照，於法即無不當。至異
    議人就本件裁決處分之異議內容，經核並無理由，故應予以駁回。
五、據上論斷，應依道路交通案件處理辦法第十九條，裁定如主文。
中      華      民      國    九十三    年     十一     月    二十九    日
                              臺灣臺南地方法院交通法庭
                                  法  官  鄭燕璘
右正本證明與原本無異。
如不服本裁定應於送達後五日內向本院提出抗告狀。
                                  書記官  陳金堂
中    華    民    國  九十三      年     十二     月        二      日
